臺中高等行政法院判決
　　　　　　　　　　　　　　　　　　 96年度訴字第00318號
　　　　　　　　　　　　　　　.
原　　　告　甲○○　　　　籍設.
　　　　　　　　　　　　　現居.
　　　　　　　　　　　　　指定.
　　　　　　　　　　　　　25.
　　　　　　　　　　　　　身分.
被　　　告　臺中市政府
代　表　人　乙○○
訴訟代理人　丙○○
　　　　　　丁○○
上列當事人間因考試事件，原告不服行政院人事行政局中華民國
96年5月25日局企字第0960062071號訴願決定，提起行政訴訟。
本院判決如下︰
　　主  文
原告之訴駁回。
訴訟費用由原告負擔。
　　事  實
一、事實概要：
    原告甲○○參加被告於民國（下同）96年1月20日舉辦之公
    有停車場停車收費管理員甄試，未獲錄取；嗣就試題疑義及
    應考當時有考生提前交卷、交卷時太吵雜等影響試場秩序等
    情提起陳訴，經被告所屬交通局以96年3月12日中交停字第
    0960002375號函覆關於成績部分，經更正第19題及第35題之
    評分後原告仍未達錄取標準；關於違反考試規則部分，依據
    96 年1月20日甄試當日監考人員考場違規記載，有數位考生
    違反試場規則扣除成績，惟並無台端申述「考生提前5分鐘
    交卷及考場秩序吵雜」之情事，台中市申訴事由查無實據，
    歉難辦理等語。及以96年5月9日中交停字第0960004837號函
    覆原告略稱，台端本次所提交通管理常識試題疑義，於道路
    交通管理相關規定均有明文，考題答案無訛。按司法院釋字
    第319號解釋文：「考試機關依法舉行之考試，其閱卷委員
    係於試卷彌封時評定成績，在彌封開拆後，除依形式觀察，
    即可發見該項成績有顯然錯誤外，不應循應考人之要求任意
    再行評閱，以維持考試之客觀與公平。」本局仍依上開解釋
    文辦理等語。原告不服，向行政院人事行政局提起訴願，經
    訴願決定機關為訴願不受理之決定，原告猶表不服，遂提起
    本件行政訴訟。
二、兩造聲明：
    (一)原告聲明求為判決：
      1.交通管理常識第14題應加2分，違反試場規則應加8分。
      2.訴願決定及原處分均撤銷。
      3.訴訟費用由被告負擔。
    (二)被告聲明求為判決：
      1.原告之訴駁回。
      2.訴訟費用由原告負擔。
三、兩造之陳述：
    (一)原告部分陳述略稱：
      1.原告參加96年1月20日被告公有停車場收費管理員甄試
        ，於第2節交通管理常識時，很多考生約20位同時交卷
        ，很吵雜，卻不見監場人員加以制止，已擾亂考場秩序
        ，違反試場規則第6條第1項第9款之規定。
      2.交通管理常識第14題應題意錯誤，有爭議，斷章取義，
        應加上後段規定：「依前項各條款，已受吊扣或吊銷駕
        駛執照處分，不予記點。」始為完整。因題意只考「闖
        紅燈」部分，而前段、後段均有闖紅燈規定，應記三點
        或零點。
      3.依行政訴訟法第162條之規定，行政法院認有必要時，
        得就訴訟事件之專業法律問題徵詢從事該學術研究之人
        ，以書面陳述其法律上意見，另依民事訴訟法第328條
        之規定，具有鑑定所需之特別學識經驗，或經機關委任
        有鑑定職務者，於他人之訴訟，有為鑑定人之義務。並
        依同法第298條聲明人證，在原告座號的前座、左座、
        右座三位考生，及考試時第一批（約考試後40分鐘）交
        卷約20位考生同時交卷，很吵雜、很亂。依同法第313
        條之規定，證人具結，應於結文內記載當據實陳述，其
        於訊問後具結者，應於結文內記載係據實陳述，並均記
        載決無匿、飾、增、減，如有虛偽陳述，願受偽證之處
        罰等語。證人應朗讀結文，如不能朗讀者，由書記官朗
        讀，並說明其意義。結文應命證人簽名，其不能簽名者
        ，由書記官代書姓名，並記明其事由，命證人蓋章或按
        指印。依行政訴訟法第142條之規定，除法律別有規定
        外，不問何人，於他人之行政訴訟有為證人之義務。依
        同法第133條之規定，行政法院於撤銷訴訟，應依職權
        調查證據。綜上所述，請求判決交通管理常識第14題應
        加分原告2分，違反試場規則應加8分，並請求判決撤銷
        原處分及訴願決定云云。
    (二)被告部分：
      1.程序方面：按「本法所稱行政處分，係指行政機關就公
        法上具體事件所為之決定或其他公權力措施而對外直接
        發生法律效果之單方行政行為」行政程序法第92條第1
        項定有明文，被告基於公平公開之用人原則，採考試方
        式決定用人次序，乃被告與應考人間成立僱用關係之預
        約，俟被告正式通知報到任職時，再與被告簽訂僱用之
        本約，核其性質概屬私法關係，非屬行政處分，原告之
        訴於法未合。
      2.實體方面：
        (1)原告參加96年1月20日被告公有停車場停車收費管理
          員甄試（准考證號953179）未獲錄取；原告於該項甄
          試之成績複查期限（96年2月5日）內提出成績複查，
          業予查復，且仍未獲錄取。
        (2)原告於96年2月14日、3月6日提出申訴，以道路交通
          管理常識第1題、第26題有疑問、電腦概論有10題試
          題根本用不著及第2節道路交通管理常識科目測驗時
          ，有考生提前交卷、交卷時太吵雜等，影響試場秩序
          ，原告稱道路交通管理常識可考90分實力，卻因上述
          原因僅考72分，要求「道路交通管理常識」之成績加
          分16分或重考該科，被告所屬交通局於96年3月12日
          以中交停字第0960002375號函函覆，原告不服，於96
          年3月19日提起訴願，被告依法答辯，經交通部函轉
          行政院人事行政局審議，於96年5月25日決定「訴願
          不受理」。
        (3)原告後續再以甄試交通管理常識試題第1題、第14題
          、第26題、第31題陳情，被告所屬交通局業分別於96
          年5月9日中交停字第0960004837號、96年5月22日中
          交停字第0960005551號函予以函覆。
        (4)嗣原告向臺灣臺中地方法院提起請求損害賠償之民事
          訴訟，經該院以原告所提訴訟事實，在法律上顯無理
          由，未經言詞辯論即於96年7月13日逕以判決駁回（
          臺灣臺中地方法院96年度訴字第1910號判決參照）。
        (5)依照被告公有停車場停車收費管理員甄試簡章拾、複
          查成績之規定，應考人複查成績應於寄發成績單起至
          96年2月5日前以簡章內付之成績複查表申請，原告於
          96年2月1日申請，被告已函覆原告如前所述。綜上所
          述，本件原告之訴，為無理由，請予駁回等語。
　　理  由
一、本件原告參加被告於96年1月20日舉辦之公有停車場停車收
    費管理員甄試（准考證號953179）未獲錄取；遂於甄試複查
    成績期限（96年2月5日）內申請複查成績，被告所屬交通局
    以96年3月12日中交停字第0960002375號函覆略稱關於成績
    部分，經更正第19題及第35題之評分後，原告仍未達錄取標
    準；關於違反考試規則部分，依據96年1月20日甄試當日監
    考人員填載之試場記載表所載，有2位考生遲到，業依試場
    規則第9條規定扣除成績，惟並無原告申述所稱「考生提前5
    分鐘交卷及考場秩序吵雜」之情事，申訴事由查無實據，歉
    難辦理等語。原告後續再以甄試交通管理常識試題第1題、
    第14題、第26題、第31題陳情，被告所屬交通局復分別以96
    年5月9日中交停字第0960004837號、96年5月22日中交停字
    第0960005551號函覆略稱，台端本次所提交通管理常識試題
    疑義，於道路交通管理相關規定均有明文，考題答案無訛。
    按司法院釋字第319號解釋文：「考試機關依法舉行之考試
    ，其閱卷委員係於試卷彌封時評定成績，在彌封開拆後，除
    依形式觀察，即可發見該項成績有顯然錯誤外，不應循應考
    人之要求任意再行評閱，以維持考試之客觀與公平。」本局
    仍依上開解釋文辦理等語。原告不服提起訴願，請求將其應
    考「交通管理常識」加16分或將該科重新再考相同程度試題
    1次。經訴願決定以被告之函覆係屬觀念通知，不因該函
    述或說明而生法律上效果，非屬請願法上之行政處分為由，
    將原告所提訴願為「不受理」之處分。原告仍不服提起本件
    行政訴訟，主張交通管理常識第14題答案有誤應加2分，部
    分考生提早交卷，違反試場規則應予伊加8分，因請求判決
    撤銷訴願決定及原處分，並判命被告應將伊參加公有停車場
    停車收費管理員甄試，關於「交通管理常識」科目更正為82
    分云云。
二、按「考試機關依法舉行之考試，其閱卷委員係於試卷彌封時
    評定成績，在彌封開拆後，除依形式觀察，即可發見該項成
    績有顯然錯誤外，不應循應考人之要求任意再行評閱，以維
    持考試之客觀與公平。」業經司法院以釋字第319號解釋在
    案，本件被告於96年1月20日舉辦之公有停車場停車收費管
    理員甄試，雖非考試機關依法舉行之考試，惟亦有維持該甄
    試之客觀與公平之必要，被告依據司法院上開解釋，否准原
    告請求在彌封開拆後，再行評閱給予加分，於法自無不合。
    況原告應考之交通管理常識第14題題目為：「汽車駕駛人行
    經號誌管制之交岔路口闖紅燈者，除處罰鍰外，應記違規點
    數幾點？(A)一點 (B)二點 (C)三點 (D)四點。」據原告稱
    被告公布之標準答案為(C)，伊答(A)，並主張道路交通管理
    處罰條例第63條第1項固規定有該條例第53條（即汽車駕駛
    人行經有燈光號誌管制之交岔路口闖紅燈）情形者，除依原
    條款處罰鍰外，並予各記違規點數三點。惟同條第2項規定
    ：「依前項各條款，已受吊扣或吊銷駕駛執照處分者，不予
    記點。」故該題之答案應為「0」，被告應就交通管理常識
    科目予原告增加2分一節。查原告應考之交通管理常識第14
    題題目既為：「汽車駕駛人行經號誌管制之交岔路口闖紅燈
    者，除處罰鍰外，應記違規點數幾點？」，並未問已受吊扣
    或吊銷駕駛執照處分者應否記點？則被告公布之答案為(C)
    三點，核與道路交通管理處罰條例第63條第1項之規定相符
    ，原告自行變更題目為已受吊扣或吊銷駕駛執照處分者應否
    記點？據以主張其答案為（0），並請求被告予其增加2分，
    自屬無據。
三、次查原告主張其應試時，有考生提前5分鐘交卷及考場秩序
    吵雜情形，請求予其增加8分一節。查原告於96年1月20日甄
    試當日，監考人員填載之試場記載表記載，有2位考生遲到
    ，依試場規則第9條規定扣除成績，此外並無原告申述所稱
    「考生提前5分鐘交卷及考場秩序吵雜」之情事，此有被告
    96年8月10日府交停字第0960172805號函檢送之答辯狀所附
    「台中市政府公有停車場資訊管理、機電設備暨停車收費管
    理員甄試試場記載表附在本院卷可稽（第47頁），而原告始
    終未能提出確有考生提前交卷及考場秩序吵雜之證據。且依
    該次甄試之試場規則第7條第1款規定，應考人未經監場人同
    意，擅離試場者，扣除該科目成績20分，並非予其他考生加
    分，此有被告提出之試場規則附在本院卷可稽（第62頁）。
    從而，無論有無原告所稱「有考生提前5分鐘交卷及考場秩
    序吵雜」之情事，原告請求被告予伊增加8分，亦屬無據。
四、綜上所述，本件原處分否准原告之申請，於法並無不合。訴
    願決定以被告之函復係屬觀念通知，並非行政處分，而為不
    受理之決定一節。經查原告既係向被告請求給予加分，被告
    否准其申請，自屬為拒絕之行政處分，尚難謂係觀念通知，
    訴願機關所為不受理之決定，實有未洽，惟原告既已提起訴
    願，本院自得逕為實體之判決。本件如前所述，原告之主張
    係屬無據，則其訴請判決撤銷原處分及訴願決定，並判命被
    告應將其甄試成績更改為82分云云，自屬無理由，應以判決
    駁回之。
據上論結，本件原告之訴為無理由，依行政訴訟法第195條第1項
後段、第98條第1項前段、判決如主文。
中　　華　　民　　國　　96　　年　　10　　月　　12　　日
                    第三庭審判長法  官  王  茂  修
                                法  官  莊  金  昌
                                法  官  林  金  本
以上正本證明與原本無異。
如不服本判決，應於判決送達後20日內向本院提出上訴書狀，其
未表明上訴理由者，應於提起上訴後20日內向本院提出上訴理由
書（須依對造人數附具繕本）；如於本判決宣示或公告後送達前
提起上訴者，應於判決送達後20日內補提上訴理由書（須附繕本
）。未表明上訴理由者，逕以裁定駁回。
中　　華　　民　　國　　96　　年　　10　　月　　12　　日
                                書記官  蔡  騰  德
